【裁判字號】    95,交訴緝,2
【裁判日期】    950915
【裁判案由】    業務過失致死等
【裁判全文】
臺灣士林地方法院刑事判決             95年度交訴緝字第2號
公  訴  人  臺灣士林地方法院檢察署檢察官
被      告  甲○○
上列被告因業務過失致死等案件，經檢察官提起公訴（94年度調
偵字第324 號），而被告於準備程序中就被訴事實為有罪之陳述
，經合議庭裁定由受命法官獨任進行簡式審判程序，並判決如下
：
    主  文
甲○○服用酒類，不能安全駕駛動力交通工具而駕駛，處拘役伍
拾伍日，如易科罰金，以佰元折算壹日。又從事業務之人，因
業務上之過失致人於死，處有期徒刑玖月。
    事實及理由
一、本件犯罪事實及證據，除犯罪事實部分更正：甲○○在家中
    所飲用之「人蔘酒」為「高梁酒」，補充：「甲○○於民國
    94年5 月23日上午5 時許酒醉未退，仍駕駛3D-6916 號自小
    貨車出門，嗣於同日上午6 時45分許行經臺北縣八里鄉○○
    路80號至96號附近路段肇事」、「甲○○駕駛前揭車輛撞及
    當時由陳寶順騎乘自路旁匯入道路，但未注意是否有來車之
    DRZ-993 號機車左側」及「甲○○肇事後，於處理之員警前
    往現場處理時在場，並當場承認為肇事人，自首而接受裁判
    」，證據部分補充以「被告於本院訊問時之自白」、「汽、
    機車駕駛人酒後生理協調平衡檢測記錄表」、「刑法第185
    條之3 案件測試觀察紀錄表」、「台北縣政府警察局蘆洲分
    局道路交通事故肇事人自首情形紀錄表1 份」及「臺北縣八
    里鄉調解委員會調解筆錄1 份」為證據外，其餘均引用檢察
    官起訴書之記載（如附件）。
二、應適用之法條及簡要說明：
  (一)核被告甲○○酒後駕車之行為，係犯刑法第185 條之3 之公
    共危險罪。其疏未注意，致陳俐潔受傷及陳寶順死亡之行為
    ，則分別犯刑法第284 條第2 項前段之業務過失傷害罪及刑
    法第276 條第2 項之業務過失致死罪（起訴書認被告犯業務
    過失致死罪，但誤載法條為276 條第1 項，應予更正）。
  (二)被告同一業務過失行為，同時造成陳俐潔受傷及陳寶順死亡
    ，分別觸犯前開2 罪名，應依刑法第55條規定，從一重之業
    務過失致死罪處斷。
  (三)被告為汽車駕駛人酒醉駕車，因而致人受傷及死亡，依法應
    負刑事責任，應依道路交通管理處罰條例第86條第1 項加重
    其刑。
  (四)被告肇事後，於處理之員警前往現場處理時在場，並當場承
    認其為業務過失傷害及致人於死之傷肇事人，無論依94年1
    月7 日修正95年7 月1 日施行前之刑法（以下本次修正前之
    刑法簡稱修正前刑法，本次修正後之刑法簡稱修正後刑法）
    第62條前段或修正後刑法第62條前段，均成立自首。
  (五)被告所犯公共危險罪及業務過失致人於死罪，其犯意各別，
    行為互殊，應予分論併罰。
  (六)按行為後法律有變更者，適用行為時之法律。但行為後之法
    律有利於行為人者，適用最有利於行為人之法律，修正後刑
    法第2 條第1 項前段及但書定有明文，其立法理由乃在貫徹
    「罪刑法定主義」及「法律不溯及既往原則」，亦即原則上
    禁止引用行為人行為時不存在之法律對於被告論罪科刑，僅
    於事後之法律變更有利於行為人時，例外適用最有利之法律
    ，為「從舊從輕」之比較。經查：
    (1)被告行為時，刑法第185 條之3 規定：「服用毒品、麻醉
      藥品、酒類或其他相類之物，不能安全駕駛動力交通工具
      而駕駛者，處1 年以下有期徒刑、拘役或3 萬元以下罰金
      。」被告行為後，95年6 月14日公布增訂之刑法施行法第
      1 之1 條第1 項、第2 項但書規定：「中華民國94年1 月
      7 日刑法修正施行後，刑法分則編所定罰金之貨幣單位為
      新臺幣…但72年6 月26日至94年1 月7 日新增或修正之條
      文，就其所定數額提高為3 倍。」是95年7 月1 日後，刑
      法第185 條之3 之實質內容為：服用毒品、麻醉藥品、酒
      類或其他相類之物，不能安全駕駛動力交通工具而駕駛者
      ，處1 年以下有期徒刑、拘役或新臺幣9 萬元以下罰金。
      經比較刑法施行法第1 之1 條增訂前後之刑法第185 條之
      3 之內容，因增訂前依現行法規所定貨幣單位折算新臺幣
      條例現行法規第2 條規定，刑法第185 條之3 所定金額之
      貨幣單位為元，仍應以新臺幣之3 倍折算。故刑法施行法
      第1 之1 條增訂前後，刑法第185 條之3 之實質內容相同
      ，對於被告並無有利或不利之差別。
    (2)被告行為時，刑法第284 條第2 項前段規定：「從事業務
      之人，因業務上之過失傷害人者，處1 年以下有期徒刑、
      拘役或1 千元以下罰金。」另刑法第276 條第2 項規定：
      「從事業務之人，因業務上之過失犯前項之罪者（即致人
      於死），處5 年以下有期徒刑或拘役，得併科3 千元以下
      罰金。」被告行為時之前開罰金刑，經主管院依罰金罰鍰
      提高標準條例第3 條、第1 條前段規定（得提高為2 至10
      倍），就其原定數額提高為10倍，故刑法第284 條第2 項
      前段實質內容為：從事業務之人，因業務上之過失傷害人
      者，處1 年以下有期徒刑、拘役或1 萬元以下罰金；刑法
      第276 條第2 項之實質內容為：從事業務之人，因業務上
      之過失致人於死者，處5 年以下有期徒刑或拘役，得併科
      3 萬元以下罰金。而被告行為後，95年6 月14日公布增訂
      之刑法施行法第1 之1 條第1 項、第2 項前段規定：「中
      華民國94年1 月7 日刑法修正施行後，刑法分則編所定罰
      金之貨幣單位為新臺幣，94年1 月7 日刑法修正時，刑法
      分則編未修正之條文定有罰金者，自94年1 月7 日刑法修
      正施行後，就其所定數額提高為30倍。」是95年7 月1 日
      後，刑法第284 條第2 項前段之實質內容變更為：從事業
      務之人，因業務上之過失傷害人者，處1 年以下有期徒刑
      、拘役或新臺幣3 萬元以下罰金，刑法第276 條第2 項之
      實質內容為：從事業務之人，因業務上之過失犯致人於死
      者，處5 年以下有期徒刑或拘役，得併科新臺幣9 萬元以
      下罰金。前開罰金刑並依罰金罰鍰提高標準條例第1 條但
      書規定，不再適用罰金罰鍰提高標準條例第1 條前段提高
      其罰金數額之規定。經比較刑法施行法第1 之1 條增訂前
      後刑法第284 條第2 項前段、第276 條第2 項之實質內容
      ，因增訂前依現行法規所定貨幣單位折算新臺幣條例第2
      條規定，前開條文所定金額之貨幣單位均為元，應以新臺
      幣之3 倍折算。故刑法施行法第1 條之1 增訂前後，刑法
      第284 條第2 項後段、第276 條第2 項之實質內容相同，
      對於被告並無有利或不利之別。
    (3)又被告行為時，修正前刑法第62條前段規定：「對於未發
      覺之罪自首而受裁判者，減輕其刑。」被告行為後，修正
      後刑法第62條前段修正為「對於未發覺之罪自首而受裁判
      者，得減輕其刑。」經比較新舊法，修正前為應減輕其刑
      ，修正後為得減輕其刑，修正後刑法授以裁判者是否減輕
      其刑之裁量空間，自以修正前刑法規定對於行為人較為有
      利。
    (4)再被告行為時，修正前刑法第41條第1 項前段規定：「犯
      最重本刑為5 年以下有期徒刑以下之刑之罪，而受6 個月
      以下有期徒刑或拘役之宣告，因身體、教育、職業、家庭
      之關係或其他正當事由，執行顯有困難者，得以1 元以上
      3 元以下折算1 日，易科罰金。」又被告行為時之易科罰
      金折算標準，修正前罰金罰鍰提高標準條例第2 條前段（
      現已刪除）規定，就其原定數額提高為100 倍折算1 日，
      則本件被告行為時之易科罰金折算標準，應以銀元300 元
      折算1 日，經折算為新臺幣後，應以新臺幣900 元折算1
      日。惟修正後法第41條第1 項前段則規定：「犯最重本刑
      為5 年以下有期徒刑以下之刑之罪，而受6 個月以下有期
      徒刑或拘役之宣告者，得以新臺幣1 千元、2 千元或3千
      元折算1 日，易科罰金。」比較修正前後之易科罰金折算
      標準，以修正前刑法之規定，較有利於被告。
    (5)按為「從舊從輕」之比較時，應就罪刑有關之共犯、未遂
      犯、想像競合犯、牽連犯、連續犯、結合犯，以及累犯加
      重、自首減輕暨其他法定加減原因（如身分加減）與加減
      例等一切情形，綜其全部罪刑之結果而為比較（最高法院
      95年第8 次刑事庭會議決議參照）。經綜合比較之結果，
      前開罰金刑之變更，對於被告均無有利或不利之別，自首
      及易科罰金規定之變更，均無行為後法律變更有利於被告
      之情形，據此：
      被告所犯公共危險罪部分，應依修正後刑法第2 條第1
        項前段規定，適用被告行為時之法律，即刑法第185 條
        之3 論罪科刑（毋庸引用刑法施行法第1 之1 條第1 項
        、第2 項但書規定），並依修正前刑法第41條第1 項前
        段及修正前罰金罰鍰提高標準條例第2 條，定其易科罰
        金之折算標準。
      被告所犯業務過失傷害罪及致人於死罪，則依修正後刑
        法第2 條第1 項前段規定，應適用刑法第284 條第2 項
        前段、刑法第276 條第2 項及罰金罰鍰提高標準條例第
        1 條前段規定論罪科刑。再依刑法第55條想像競合犯之
        規定，從一重之業務過失致人於死罪處斷。並依道路交
        通管理處罰條例第86條第1 項規定加重其刑，再依修正
        前刑法第62條前段規定，減輕其刑，並先加後減之。
  (七)爰審酌被告為圖一己之便利，酒後不顧路人之安危，仍駕駛
    汽車外出購物，且超速行駛，肇事後測得之呼氣中酒精濃度
    仍高達每公升1.33毫克，過失程度不輕，而其業務過失行為
    ，造成陳寶順生命喪失及陳俐潔受傷，所生損害重大，惟被
    害人陳寶順騎乘機車自路旁匯入，亦未注意被告來車，與有
    過失。被告犯罪後坦承犯行，並先就陳寶順部分與被害人達
    成和解，再就陳俐潔部分當庭與被害人達成和解，然僅履行
    少部分賠償承諾，現又在監服刑，顯無繼續清償之望，併其
    生活狀況、品行、智識程度等一切情狀，分別就其前揭所犯
    前開2 罪，各量處如主文所示之刑，並就所宣告之拘役刑，
    諭知易科罰金之折算標準。
  (八)依刑事訴訟法第273 條之1 、第310 條之2 、第454 條、第
    299 條第1 項前段，修正後刑法第2 條第1 項前段、第185
    條之3 、第276 條第2 項、第284 條第2 項前段、第55條、
    修正前刑法第62條前段、第41條第1 項前段，道路交通管理
    處罰條例第86條第1 項，罰金罰鍰提高標準條例第1 條前段
    、修正前罰金罰鍰提高標準條例第2 條，判決如主文。
三、如不服本判決，應於判決送達後10日內，向本院提出上訴狀
    。
本案經檢察官黃德松到庭執行職務。
中    華    民    國    95    年    9     月    15    日
                  刑事第三庭法  官  周群翔
以上正本證明與原本無異。
                            書記官  劉育君
中    華    民    國    95    年    9     月    15    日
附錄本案論罪科刑法條全文：
刑法第185條之3
服用毒品、麻醉藥品、酒類或其他相類之物，不能安全駕駛動力
交通工具而駕駛者，處1 年以下有期徒刑、拘役或3 萬元以下罰
金。
刑法第276 條
因過失致人於死者，處2 年以下有期徒刑、拘役或2 千元以下罰
金。
從事業務之人，因業務上之過失犯前項之罪者，處5 年以下有期
徒刑或拘役，得併科3 千元以下罰金。
刑法第284條
因過失傷害人者，處6 月以下有期徒刑、拘役或5 百元以下罰金
，致重傷者，處1 年以下有期徒刑、拘役或5 百元以下罰金。
從事業務之人，因業務上之過失傷害人者，處1 年以下有期徒刑
、拘役或1 千元以下罰金，致重傷者，處3 年以下有期徒刑、
拘役或2 千元以下罰金。


司法院資訊處製作；財團法人民間司法改革基金會備份。
